臺灣新北地方法院行政訴訟判決　　　　　110年度交字第450號
原　　告　　陳文賓　
被　　告　　新北市政府交通事件裁決處

代 表 人　　李忠台（處長）
訴訟代理人　黃慧婷律師
上列當事人間因交通裁決事件，原告不服被告中華民國110年5月
10日新北裁催字第48-CP0000000號裁決，提起行政訴訟，本院判
決如下：
    主  文
一、原告之訴駁回。
二、訴訟費用新臺幣300元由原告負擔。
    事實及理由
壹、程序方面：查本件係原告不服被告所為道路交通管理處罰條
    例第 8條的裁決而提起撤銷訴訟，依行政訴訟法第237條之1
    ，應適用交通裁決事件訴訟程序。本件因卷證資料已經明確
    ，本院依同法第237條之7規定，於是不經言詞辯論，直接裁
    判。
貳、實體方面：
一、爭訟概要：緣原告陳文賓所有車牌號碼000-0000號大型重型
    機車（下稱系爭機車），於民國（下同）110年3月16日23時
    11分許，在新北市○○區○○街00巷00弄00號前，因有「在
    禁止臨時停車處所停車」之違規行為，遭民眾於110年3月20
    日檢具違規採證資料向新北市政府警察局板橋分局（下稱舉
    發機關）提出檢舉，經舉發機關審視該違規採證資料後，遂
    於110年 3月29日填製新北市警交大字第CP0000000號舉發違
    反道路交通管理事件通知單（下稱舉發通知單）予以舉發，
    記載應到案日期為110年5月13日前，並移送被告處理。原告
    嗣於110年 4月6日提出申訴不服舉發，經舉發機關查明原告
    陳述情節及違規當時情形，仍認違規事實明確，乃依道路交
    通管理處罰條例第56條第1項第1款規定，以110年5月10日新
    北裁催字第48-CP0000000號違反道路交通管理事件裁決書（
    下稱原處分）裁處原告罰鍰新臺幣（下同）900元。原告不
    服，提起本件行政撤銷交通裁決訴訟。
二、原告起訴主張及聲明：
(一)原告主張要旨：車輛停在路邊如起訴狀後所附照片，但不知
    被誰移走了，變成紅線停車，此違規非本人所為。
(二)聲明：原處分撤銷。
三、被告答辯及聲明：
(一)被告答辯要旨：
  1.查檢舉人提供之檢舉照片，可見原告所有之系爭機車停放於
    設有紅線之路段，核其行為已構成於禁止臨時停車處所停車
    ，應無疑義，原告對此一事實亦未有所爭執，違規事實存在
    ，洵堪認定。
  2.原告固主張其車輛乃遭他人移動，並於起訴狀意旨中提供照
    片乙張，惟細譯該採證照片，則可發現其中有下列諸多疑義
    ：
  ⑴首參原告於本案申訴階段中提供之照片，其車輛之停放方式
    、位置及周圍狀況，究與起訴狀中提供之照片完全不同，則
    其所檢附之照片究否得採為原告確有合法停車之依據，即非
    無疑；且原告如於110年3月16日即已經攝得該張有違規當日
    時間浮水印之證據照片，其為何於申訴階段不願提出，而係
    遲至110年7月30日方才到院補正該張照片？被告認為，核該
    照片與原告於本件申訴所提出之照片相互矛盾且提出之時點
    ，系爭證據之真實性，即容有相當程度之疑義。
  ⑵又原告於該處已非首次因違規停車而為他人所檢舉，其於他
    案(110年3月12日)提供之申訴資料，與本案(110年3月16日)
    之申訴資料車輛照片、角度有高度重疊，且照片中原告車輛
    左側亦有一部呈約45度角斜放之機車，故應可認定此二張照
    片之拍攝時間應屬相當接近；然原告卻於他案中以他案申訴
    照片稱自己之車輛已遭不明人士移動而有併排違規停車之情
    形；復於本案中以時間點極其接近之本案申訴照片欲說明自
    己之車輛又遭他人移動而有於禁止臨時停車處所停車之違規
    ，原告所提供之照片於真實性上即容有諸多疑義。
  ⑶又按一般經驗法則，原告之車輛屬於大型黃牌重型機車，一
    般人應難以駕駛系爭機車以外之方式移動之，且系爭巷弄中
    亦多有停車格，一般人停車僅有極小之概率會選擇以挪動一
    輛大型重型機車之方式以取得車位；且若原告於該址停車有
    反覆遭不明人士移動車輛之事件發生，又豈會一再將車輛停
    放於同一處所任憑他人挪動自己之車輛，由上述理由可證原
    告主張顯非合理可信。
  3.再者，原告既為合法考領機車駕駛執照之人，有機車車籍查
    詢資料及駕駛人基本資料為憑，且原告為具有正常智識程度
    之成年人，其對上述規定應知之甚詳，並應確實遵守。是原
    告前揭所述，無非單方所執之詞，委無足取。綜上所述，本
    件原告之訴為無理由。
(二)聲明：原告之訴駁回。
四、爭點：被告認原告所有系爭機車，於110年3月16日23時11分
    許，在新北市○○區○○街00巷00弄00號前，有「在禁止臨
    時停車處所停車」之紅線路段違規停車之行為，以原處分裁
    罰原告，是否合法有據？原告主張：其機車係遭他人移置至
    紅線上，並提出照片為憑，是否可採？
五、本院之判斷：
(一)前提事實：原告所有系爭機車於110年3月16日23時11分許，
    在新北市○○區○○街00巷00弄00號前，因有「在禁止臨時
    停車處所停車」之紅線路段違規停車之行為，遭民眾於110
    年 3月20日（符合道路交通管理處罰條例第7條之1所規定之
    七日內檢舉期限）檢具違規採證資料向舉發機關提出檢舉，
    經舉發機關審視該違規採證資料後，遂於110年3月29日填製
    新北市警交大字第 CP0000000號舉發違反道路交通管理事件
    通知單（下稱舉發通知單）予以舉發，記載應到案日期為11
    0年5月13日前，並移送被告處理。原告嗣雖於到案期限前之
    110年 4月6日提出申訴不服舉發，然案經被告函請舉發機關
    查明原告陳述情節及違規當時情形，仍認違規事實明確，為
    此，被告乃依道路交通管理處罰條例第56條第1項第1款規定
    ，以110年5月10日新北裁催字第48-CP0000000號違反道路交
    通管理事件裁決書（下稱原處分）裁處原告罰鍰新臺幣（下
    同）900元等情，此有檢舉資料、本案舉發通知單暨送達掛
    號郵件、原告之申訴資料、新北市政府警察局板橋分局110
    年4月16日新北警板交字第1103850449號函、原處分書、新
    北市政府警察局板橋分局110年8月23日新北警板交字第1103
    870685號函、採證照片、現場照片、系爭機車車籍查詢及駕
    駛人基本資料等附卷可稽（分見本院卷第81頁、第83頁暨85
    頁至第86頁、第87頁至第94頁、第95頁、第97頁、第103頁
    下方至第104頁、第105頁、第113頁及第115頁），核堪採認
    為真正。
(二)被告認原告所有系爭機車，於110年3月16日23時11分許，在
    新北市○○區○○街00巷00弄00號前，有「在禁止臨時停車
    處所停車」之紅線路段違規停車之行為，以原處分裁罰原告
    ，乃屬合法有據。原告主張其機車係遭他人移置至紅線上，
    並提出照片為憑，並不可採。
  1.應適用之法令：
  ⑴按汽車停車時，在禁止臨時停車處所不得停車，道路交通安
    全規則第112 條第1 項第1 款定有明文。又紅實線設於路側
    ，用以禁止臨時停車；禁止臨時停車線，用以指示禁止臨時
    停車路段，以劃設於道路緣石正面或頂面為原則，無緣石之
    道路得標繪於路面上，距路面邊緣以30公分為度；本標線為
    紅色實線，線寬除設於緣石，正面者以緣石高度為準外，其
    餘皆為10公分；；本標線禁止時間為全日廿四小時，如有縮
    短之必要時，應以標誌及附牌標示之，道路交通標誌標線號
    誌設置規則第149 條第1 項第1 款第5 目、第169 條第1 項
    、第2 項、第4 項皆有明定。另汽車駕駛人停車時，在禁止
    臨時停車處所停車者，處新臺幣600 元以上1,200 元以下罰
    鍰，道路交通管理處罰條例第56條第1 項第1 款亦有明文。
  ⑵再按違反道路交通管理事件統一裁罰基準及處理細則第 1條
    規定：「本細則依道路交通管理處罰條例第92條第 4項規定
    訂定之」、第2條第 1項、第2項規定：「處理違反道路交通
    管理事件之程序及統一裁罰基準依本細則之規定辦理。前項
    統一裁罰基準，如附件違反道路交通管理事件統一裁罰基準
    表。」，核上開統一裁罰基準及處理細則之規定，就其立法
    目的及功能，乃為防止處罰機關枉縱或偏頗，依道路交通管
    理處罰條例第92條第 4項所授權交通部會同內政部訂定「違
    反道路交通管理事件統一裁罰基準及處理細則」及其附件「
    違反道路交通管理事件統一裁罰基準表」，用以維持裁罰之
    統一性與全國因違反道路交通管理事件受處罰民眾之公平，
    不因裁決人員不同，而生偏頗，寓有避免各監理機關於相同
    事件恣意為不同裁罰之功能，並非法所不許，於憲法上保障
    人民財產權之意旨並無牴觸（此並有司法院大法官會議釋字
    第511號解釋意旨理由足資參照），並無違反法律保留原則
    。再依本件違規行為時點之違反道路交通管理事件統一裁罰
    基準表記載，小型車（依照違反道路交通管理事件統一裁罰
    基準及處理細則第2條第2項規定：大型重型機車違反本條例
    規定之處罰，除基準表另有規定外，應比照小型車之裁罰基
    準辦理）違反道路交通管理處罰條例第56條第1項第1款規定
    在禁止臨時停車處所停車，屬在公共汽車招呼站10公尺內以
    外之禁止臨時停車處所停車，於期限內繳納或到案聽候裁決
    者，應處罰鍰900元。核此規定，既係基於母法之授權而為
    訂定，且就違反道路交通管理事件統一裁罰基準及處理細則
    附件所示統一裁罰基準表中有關道路交通管理處罰條例第56
    條第1項第1款之裁罰基準內容（基準表就屬在公共汽車招呼
    站10公尺內或以外之禁止臨時停車處所停車，區分有機車、
    小型車、大型車等不同罰鍰標準，以其衍生交通秩序危害，
    既不相同，分別處以不同之罰鍰，符合相同事件相同處理，
    不同事件不同處理之平等原則。），並未牴觸母法，是被告
    自得依此基準而為裁罰。
  2.經查，依據新北市政府警察局板橋分局110年8月23日新北警
    板交字第1103870685號函文說明二所記載：「本案為民眾檢
    舉案件，經勤務員警確認違規事實後，爰法定程序逕行舉發
    並送達完成。業經重新檢視本案採證相片，旨揭車輛於板橋
    區五權街30巷24弄28號前在劃有紅線路段停車之違規事實明
    確，應依『道路交通管理處罰條例』第56條第1項第1款：在
    禁止臨時停車處所停車處罰。陳述人主張車輛遭移置致違規
    之有利於己之事項，因未能提供相關證據供調查以證其詞，
    實難採信，查本分局舉發尚無違誤。」（見本院卷第101頁
    ），可知本件乃民眾檢舉案件，經舉發員警檢視採證照片後
    ，認違規情節屬實，而予以舉發，嗣再經舉發機關重新審視
    採證照片後，仍認舉發當時本件系爭機車在新北市○○區○
    ○街00巷00弄00號前之劃有紅線處所停車等情，而觀諸本院
    卷第 105頁所附之現場照片所示，在該照片內以紅字長方形
    所標示之違規停車位置，係劃有紅線禁止臨時停車之處所。
    再參酌本院卷第103頁下方及第104頁所附之採證照片3幀所
    示，亦可見於照片顯示時間2021/03/16 23:23:13、23:11:4
    8、23:25:23 等時間，原告所有系爭汽車之車頭朝內，而車
    身則停放在前述劃有紅線禁止臨時停車之處所等情，此情亦
    與前揭新北市政府警察局板橋分局110年8月23日新北警板交
    字第1103870685號函文互核相符。準此足認，原告所有系爭
    機車，於110年3月16日23時11分許，在新北市○○區○○街
    00巷00弄00號前，確有「在禁止臨時停車處所停車」之違規
    行為無誤，被告據以原處分裁罰原告，即屬合法有據。
  3.至於原告雖主張：其機車係遭他人移置至紅線上，並提出照
    片為憑。惟查：
  ⑴按行政訴訟法第136條規定：「除本法有規定者外，民事訴
    訟法第277條之規定於本節準用之。」，其立法理由謂：「
    行政訴訟之種類增多，其舉證責任自應視其訴訟種類是否與
    公益有關而異。按舉證責任，可分主觀舉證責任與客觀舉證
    責任。前者指當事人一方，為免於敗訴，就有爭執之事實，
    有向法院提出證據之行為責任；後者指法院於審理最後階段
    ，要件事實存否仍屬不明時，法院假定其事實存在或不存在
    ，所生對當事人不利益之結果責任。本法於撤銷訴訟或其他
    維護公益之訴訟，明定法院應依職權調查證據，故當事人並
    無主觀舉證責任。然職權調查證據有其限度，仍不免有要件
    事實不明之情形，故仍有客觀之舉證責任。至其餘訴訟，當
    事人仍有提出證據之主觀舉證責任，爰規定除本法有規定者
    外，民事訴訟法第277條之規定於本節準用之。」，從該條
    之立法理由觀察，其判定行政訴訟是否有舉證責任的問題，
    端以該訴訟類型是否涉及公益為斷，如撤銷訴訟或其他維護
    公益的訴訟，因有公益色彩，法律乃明文規定法院負有調查
    證據的職責，故當事人並無主觀的舉證責任，應由法院依職
    權調查可以證明訟爭事實的證據。反之，若不具有公益性質
    之確認及給付訴訟，則仍有證據提出責任。惟不管是否為有
    關公益性質的訴訟，亦無論是否採行職權調查主義，其證據
    的調查不免時有所盡，要件事實真偽不明的情形仍有可能發
    生，故需有客觀的舉證責任，為此乃規定本法仍準用民事訴
    訟法第277條。而民事訴訟法第277條前段乃規定：「當事人
    主張有利於自己之事實者，就其事實有舉證之責任。」。
  ⑵本件系爭機車於爭訟概要欄所示時地，有紅線禁止臨時停車
    之處所停車之違規事實，此已業據有被告所提前揭事證足認
    ，此已詳如前述。而原告主張該系爭機車係遭他人搬移，而
    非原告自己違規乙節，乃屬有利原告自己之主張，並提出照
    片為證。然觀諸原告起訴所提出之照片（見本院卷第12頁）
    所示，可知該照片係於舉發當日（2021年3月16日）下午15
    時18分10秒所拍攝，則此既非舉發當時所拍攝之照片，並且
    該時間距離舉發當時即當日晚間 23時11分，已相隔將近8小
    時，自仍無法證明原告將本件系爭機車於下午15時18分10秒
    停放後，至當日晚間23時11分之期間內其均未再移置或使用
    該機車。另將此照片對照本院卷第103頁下方及第104頁所附
    之採證照片 3幀以觀，亦可知該系爭機車之停車角度、方式
    （一者為平行道路停放，另一者為垂直道路停放）非但已有
    不同，並且舉發當時在該系汽車左側有一輛汽車停放，而原
    告提出之照片內卻未見有任何汽車停放。則參酌本院卷第10
    5頁所附現場照片內之舉發當時系爭機車違規停車位置，與
    原告提出之照片內之系爭機車停車位置，二處相距約有近二
    部汽車之距離（此觀諸本院卷第90頁所附之圖三照片內，在
    該系爭機車之左側處停有二部汽車，即可自明）。則衡諸常
    情，就原告所屬之機車為掛有黃牌之大型重型機車而論，一
    般人要移置該車輛本屬不易，況且，須移置之二處相隔距離
    亦非相近，復見有一輛汽車停放在旁側阻隔在中間，如此，
    即難認為該系爭機車有遭人移置之情況。此外，原告於起訴
    時除提出前述之照片外，嗣經本院以公務電話紀錄確認，其
    亦表明並無其他人證或物證可再提供本院調查，此亦有本院
    卷附110年9月14日之公務電話紀錄足憑（見本院卷第117頁
    ）。為此，本院揆諸前揭法律規定及說明，就原告上開主張
    本件系爭機車係遭他人搬移乙節，即乏事證為憑，依法即難
    加採信。
(三)本件判決基礎已臻明確，兩造其餘攻擊防禦方法及訴訟資料
    ，經本院審核後，或與本案爭點無涉，或對於本件判決結果
    不生影響，爰無庸一一再加論述，爰併敘明。
(四)本件第一審裁判費新臺幣300元，應由敗訴之原告負擔，所
    以確定如主文第2項所示。
六、結論：原處分並無違誤，原告訴請撤銷為無理由，應予駁回
    回。
中    華    民    國   110    年    10    月    28    日
                  行政訴訟庭  法  官  楊志勇
上為正本係照原本作成。
如不服本判決，應於判決送達後20日內，向本院提出上訴狀，上
訴狀並應記載上訴理由，表明關於原判決所違背之法令及其具體
內容或依訴訟資料可認為原判決有違背法令之具體事實，並繳納
上訴費新臺幣750元。 其未表明上訴理由者，應於提出上訴後20
日內向本院補提理由書（上訴狀及上訴理由書均須按他造人數附
繕本），如逾期未提出上訴理由書者，本院毋庸再命補正，由本
院逕以裁定駁回上訴。
                              書記官  林楷勳
中    華    民    國   110    年    10    月    28    日